【裁判字號】    92,上訴,1515
【裁判日期】    921118
【裁判案由】    殺人未遂
【裁判全文】
臺灣高等法院刑事判決                          九十二年度上訴字第一五一五號
    上  訴  人  丙○○
    即  被  告
    指定辯護人  本院公設辯護人  乙○○
右上訴人因殺人未遂案件，不服臺灣板橋地方法院九十一年度訴字第三八三號，中華
民國九十二年三月二十五日第一審判決（起訴案號：臺灣板橋地方法院檢察署九十年
度偵字第一五００七號、第一五三三七號），提起上訴，本院判決如左：
    主  文
原判決撤銷。
丙○○共同殺人未遂，處有期徒刑伍年貳月。
    事  實
一、丙○○與曹哲瑋（已死亡）原係好友，曹哲偉死亡後，其女友甲○○另與戊○○
    交往，嗣甲○○因故與戊○○分手，並向丙○○抱怨仍受戊○○騷擾，丙○○因
    此心生不滿，揚言如戊○○出現在甲○○之工作地點「吉時通訊行」即將對其不
    利（此部分未經起訴）。至民國（下同）八十九年七月二十一日晚上十時許，丙○○得知戊○○又前往臺北縣三重市○○路○段五十八號甲○○工作之「吉時通
    訊行」，竟夥同另二名不詳姓名之成年男子，共同基於殺人之犯意聯絡，由其中
    一名不詳男子攜帶不明尖刀一把，分別駕車前往埋伏守候於上開通訊行附近。至
    當晚十時二十八分許，戊○○自該通訊行走出，正欲騎乘機車離去之際，丙○○
    即上前自戊○○背面勒住其頸部，並稱：我等很久了，今天你不要想離開（台語
    ）等語，另二名男子隨即駕駛車牌號碼不詳之自用小客車疾駛而至，先由乘坐於
    駕駛座右側之男子下車與丙○○共同欲將戊○○拉上車，戊○○予以抗拒，丙○○即與該不詳男子共同動手毆打戊○○，而乘坐於駕駛座之另名男子見狀即手持
    不明之尖刀自戊○○腹部猛烈刺殺一刀，戊○○受創後，奮力奔逃至現場附近之
    德慈診所不支倒地，丙○○與該二名不詳姓名之男子猶持刀自後追趕，待發現有
    路人行經該處，始駕車逃離現場。戊○○則因腹部穿刺傷併胰臟及橫隔膜破裂、
    氣胸，引發出血性休克而有生命危險，經該診所護士呼叫救護車送往臺北市馬偕
    紀念醫院急救，始倖免於難，惟胰臟仍遭摘除。
二、案經戊○○訴由臺北縣政府警察局三重分局報請臺灣板橋地方法院檢察署檢察官
    偵查起訴。
    理  由
一、訊據被告丙○○對其前揭時地曾駕車前往臺北縣三重市○○路○段五十八號「吉
    時通訊行」，並曾碰見告訴人丙○○，及目睹丙○○遭人追殺等事實，固坦承不
    諱，惟矢口否認共同殺人未遂犯行，辯稱：伊當時係前往現場接甲○○下班，因
    甲○○事前委託其將項鍊、戒指交還戊○○，故看見戊○○後要其等一下，旋即
    看見戊○○遭二名陌生男子追殺，因為一時害怕就先行離開現場，與本案無涉云
    云。惟查：
（一）右揭犯罪事實，業據被害人戊○○於警詢、偵查及審理時歷次指訴綦詳，而被
      害人確於前開時地遭人持刀刺殺、及被告同時亦在現場等事實，亦為被告所不
      諱言，被害人戊○○遭人刺殺後，係奔逃至附近之德慈診所後不支倒地，經該
      診所護士呼叫救護車送醫急救等情，亦經被害人及其父丁○○供述一致。又被
      害人遭刺殺後，受有腹部穿刺傷併胰臟及橫隔膜破裂、氣胸，引發出血性休克
      ，其所受傷勢情況有生命危險等情，有馬偕紀念醫院之診斷證明書兩紙（偵字
      第一五三三七號卷第十八頁、第三十七頁，以下簡稱偵查卷），及該院八十九
      年十二月十五日馬院醫外字第八九三三五三號函（偵查卷第七十八頁）在卷可
      稽，而被害人經急救手術治療後雖倖免於難，惟胰臟仍遭摘除，亦據被害人迭
      次供明在卷。
（二）被告雖否認有上開犯行，辯稱：係因甲○○以電話告知，謂被害人戊○○又至
      其工作之「吉時通訊行」對其騷擾，伊才於當天晚間前往該通訊行瞭解狀況，
      並約定接送甲○○下班，故當時係要去接甲○○下班，且因受甲○○之託將項
      鍊、戒指交還被害人，故而要求被害人等一下，並未邀約他人砍殺被害人戊○○云云。而證人甲○○亦附和其詞，供稱係其打電話與被告接其下班，及平常
      下班都是被告來載其回家等語（見上開偵查卷第九頁、第四十七頁、第六十頁
      ）。惟查案發前曹哲瑋之姊妹曹婉玲與甲○○同在吉時通訊行上班，被告亦供
      稱案發前二星期均係由其開車接甲○○及曹婉玲一同下班等語（本院卷第二十
      五頁），然而案發當日，係被害人由吉時通信行前門離開後，甲○○及曹婉玲
      即下班相偕由後門離去，曹婉玲騎機車返家，甲○○則自行搭乘計程車返回淡
      水住處等情，業據證人甲○○、曹婉玲證述在卷（偵查卷第十一頁反面、第十
      五頁），甲○○於警訊及偵查亦證稱：「我於昨（二十一）日二十二時... 只
      有聽到我們公司外面有吵架聲音。是丙○○與戊○○的吵架聲音。」，「我有
      聽到阿凱（即戊○○）與丙○○之吵鬧聲，很大聲。」，「我只聽到阿凱講一
      句台語『你是麥怎樣』..。」，及「（問：離開前有聽到丙○○、戊○○爭吵
      ？）有聽到。」等語（偵查卷第一五三三七號卷第九頁反面、第十二頁、第四
      十七頁反面），然查設若被告果真經常駕車接送甲○○、曹婉玲下班，則曹婉
      玲又何須騎機車上下班？且倘若案發當晚係甲○○與被告約妥由被告駕車接甲○○下班，則甲○○為何不等候與被告見面即逕自從後門離去，且於聽見被告
      與被害人發生爭吵後猶未出面察看或勸阻，反而自行搭乘計程車離去？顯與常
      情有違，故被告辯稱其係接甲○○下班云云，顯無可採。
（三）被害人指稱其友人至吉時通訊行向甲○○購買手機發生糾紛，甲○○因此與其
      相處不睦後，被告曾至吉時通訊行內對被害人揚言：如再出現在吉時通訊行，
      即將對其不利等情，而證人甲○○於警訊中亦曾供稱：「... 下午三時打電話
      給被告，留話說『「阿凱』（被害人）又來店裡。丙○○晚上八時來，問我戊○○來幹嘛，我叫他大事化小，小事化無，不要越搞越大，林說好，就出去吃
      東西。」，及「他（指被告）只是告訴我，若是阿凱到店裡找麻煩，再打電話
      告訴他。... 丙○○是我已過世第一位男友曹哲偉之好朋友，而戊○○係我剛
      分手之男友，還對我糾纏不清。」等語（偵查卷第八頁反面、第十二頁反面、
      第十三頁），由此相互對照，可見被告早已對被害人心生不滿，並欲採取不利
      於被害人之舉動，否則證人甲○○當不致於有上開勸阻被告「不要越搞越大」
      部分之供述。又甲○○供稱案發當日下午三時許即以電話留言通知被告說被害
      人又來店裡，被告即於當晚八時許偕同不詳友人前往等語（偵查卷第八頁反面
      、第十二頁），再被告與甲○○於當天晚間九時至十時間，頻頻以行動電話聯
      繫，有被告所有台灣大哥大股份有限公司（下稱台灣大哥大）門號00000
      00000號，及曹哲瑋所有供甲○○使用之台灣大哥大門號0000000
      000號之通話記錄二紙在卷足憑（附於上開偵卷第八十五、八十六頁參照）
      ，則被告係因甲○○告知被害人再度前往吉時通訊行訪找甲○○，及知悉被害
      人於當晚下班時仍將前往，而邀同不詳友人前往欲對被害人不利，情跡已臻明
      顯。再查證人甲○○供稱曾聽見被告與被害人之爭吵情形，已詳如前述，其所
      述之聽聞內容顯非被告單純要求被害人等一下而已，足見案發當時，被告與被
      害人戊○○確有接觸並發生嚴重衝突，核與被害人指述之情節相符，被告辯稱
      其係受甲○○之託交還項鍊、戒指與被害人而要求被害人等一下，及其一到達
      現場，即見被害人戊○○遭人追殺等情，顯與事實不符。
（四）案發後被告曾以電話分別聯絡甲○○及曹哲偉之父曹鶴松，告知被害人遭人殺
      傷及住院等情，業據證人甲○○、曹鶴松分別供明在卷。證人曹鶴松於警詢時
      先供稱：「我曾再問丙○○，事情為何會演變成這樣，到底是何人殺戊○○，
      丙○○回答我說，是他朋友殺的。」，「丙○○回答我說：『是他朋友殺的』
      ....。」，「我有向丙○○說，你出事情了，你的店明天就不用開，而丙○○
      則默默不回答。」等語綦詳（偵查卷第十六頁反面至第十七頁反面），證人甲○○則陳稱：約十時許下班後，我搭計程車欲返回淡水住處，行經大度路時，
      丙○○打我行動電話告訴我「阿凱住院了」，我反問丙○○怎麼知道，他說我
      看到等語（偵查卷第十一頁反面），由上開證人曹鶴松之供述，可證駕車到場
      與被告一同拉扯及毆打被害人，以及動手持刀刺殺被害人之兩名不詳男子，確
      係被告所邀集共同行兇之人；由上開證人甲○○之供述，亦可知被害人遭人刺
      殺追趕及奔逃至德慈診所之經過，被告均親自在場，被告否認參與犯行，並辯
      稱被害人係遭陌生男子追殺，其不知該二人之身分，及看見被害人遭人追殺即
      因害怕離開現場云云，顯屬畏罪卸飾之詞，不足採信。至於證人曹鶴松於原審
      法院審理中，雖改口稱：案發當晚，被告打電話告知伊戊○○被殺之事，伊詢
      問係何人所為，被告答稱不是他，也不是他朋友，在分局時，伊有告知警察上
      情，但警察說被告自己承認是朋友所殺，伊想反正與伊無關，即說隨便你寫云
      云。然被告係其子曹哲瑋之好友，與證人曹鶴松有相當之情誼，此觀案發後，
      被告隨即以行動電話通知曹鶴松此事可知。而殺人罪係重大案件，尤其當時被
      害人戊○○尚處於生死不明狀態之際，證人曹鶴松既告知警方被告向其否認犯
      行，豈有以事不關己，而任令警方在警訊筆錄上為相反記載之可能，此顯不符
      事理。而上開警詢筆錄均經證人曹鶴松閱覽無訛後，簽名並按捺指印其上，自
      無誤載內容之情事，可認證人曹鶴松在警詢中確有上開陳述，且所述俱為實在
      ，其嗣後翻異前供，否認上情，核屬迴護被告之詞，不足採信。
（五）被告另辯稱甲○○曾遭人恐嚇，被害人處理時得罪對方，因此遭對方砍殺等語
      。證人甲○○於原審中亦證稱：在案發前遭被害人恐嚇，表示其友人要對伊不
      利，後來由曹鶴松陪同至警局備案及做筆錄等語（原審卷第三十頁）。就此部
      分被害人已陳稱係其友人至吉時通訊行向甲○○購買手機時，與甲○○發生糾
      紛，其居中調解，並表時甲○○服務態度不佳，甲○○因此與其相處不睦並欲
      分手，吳女並未遭人恐嚇等情。依甲○○前述證言內容，其顯然並未遭人恐嚇
      ，僅係由被害人轉知該與甲○○發生爭執之人要對其不利而已，且該與甲○○
      發生糾紛之人既係被害人之朋友，又非與被害人發生齟齬，衡情當無因此砍殺
      被害人之可能。又本院依據被害人及甲○○所述之時間及報案警局向臺北縣政
      府警察局三重分局查詢結果，該分局經調閱大同派出所八十九年六月間受理各
      類案件紀錄簿及工作紀錄簿，均查無甲○○備案遭恐嚇之相關資料，有該分局
      九十二年七月二日重警刑字第○九二○○二一九二五號函可稽（本院卷第四十
      二頁），則被告及甲○○關於甲○○遭人恐嚇部分之供述顯然無法證明與事實
      相符。
（六）綜合上開事證觀察，已足見被害人關於本案之指述確與事實相符，應堪採信。
      又被告因甲○○與被害人發生不快欲分手後，即出面阻止被害人訪找甲○○，
      並揚言將對之不利，案發當日經甲○○告知被害人將前往甲○○工作地點後，
      被告先於當晚八時許邀同不明友人前往了解，隨後又夥同二名不詳姓名成年男
      子，預持尖刀至現場等候被害人，迨被害人前往吉時通訊行與甲○○碰面後欲
      離去時，被告等即聯手欲夾持被害人上車，被害人抗拒不從即予以毆打，並以
      不詳尖刀猛力刺殺被害人腹部要害，且於被害人受傷奔逃時仍在後追趕，造成
      被害人腹部穿刺傷併胰臟及橫隔膜破裂、氣胸，引發出血性休克，有生命危險
      ，經送醫急救，始倖免於死，就此前後情節及被告與該二名不詳男子所為綜合
      觀察，被告等動手行兇之時確有致被害人死亡之殺人故意，亦極為灼然。
（七）綜上所述，本案事證明確，被告之犯行洵堪認定。
二、核被告所為，係犯刑法第二百七十一條第二項、第一項之殺人未遂罪。被告已著
    手實施殺人之犯罪構成要件行為，雖被害人因送醫急救未發生死亡之結果，仍屬
    未遂犯，並依刑法第二十六條前段規定，按既遂犯之刑減輕其刑。被告與其中一
    名不詳男子欲拉被害人上車及予以毆打部分所為，均係基於殺人犯意而著手實施
    之部分行為，不另論罪。被告與該二名不詳男子間，有共同之犯意聯絡及行為分
    擔，均為共同正犯。
三、原判決對被告予以論科，固非無見。然查：(1)被害人係腹部遭刺殺，有診斷證明
    書可稽，並經被害人供明，原判決竟認定係背後遭刺殺，已與卷內證據資料不符
    。(2)被告等欲拉被害人上車未果即予以毆打部分所為，與彼等刺殺被害人腹部之
    犯行關聯如何？原審判決未予論述，理由亦有不備。被告仍執陳詞提起上訴，否
    認犯罪，雖無理由，然原判決既有可議，自屬無法維持，應由本院將原判決撤銷
    ，另為適法之諭知。爰審酌被告素行尚佳，然僅因其過世好友生前女友與被害人
    之感情糾葛，竟邀集友人行兇洩憤，及被害人所受之傷勢，被告犯罪後態度，迄
    未與被害人成立和解賠償其所受之損害等一切情狀，量處如主文第二項所示之刑
    ，以資懲儆。至於被告等犯罪所用之不明尖刀一把，並未扣案，亦無法證明是否
    為被告及共犯所有，爰不予宣告沒收，併此敘明。
據上論斷，應依刑事訴訟法第三百六十九條第一項前段、第三百六十四條、第二百九
十九條第一項前段、刑法第二十八條、第二百七十一條第二項、第一項、第二十六條
前段，判決如主文。
本案經檢察官劉家芳到庭執行職務。
中      華      民      國    九十二    年     十一     月     十八     日
                              臺灣高等法院刑事第二十三庭
                                  審判長法  官 黃  瑞  華
                                        法  官 王  淑  滿
                                        法  官 宋      祺
右正本證明與原本無異。
如不服本判決，應於收受送達後十日內向本院提出上訴書狀，其未敘述上訴之理由者
並得於提起上訴後十日內向本院補提理由書（均須按他造當事人之人數附繕本）。
                                        書記官 蔡  慧  娟
中      華      民      國    九十二    年     十一     月    二十四    日
附錄：本案論罪科刑法條全文
中華民國刑法第二百七十一條第二項、第一項
殺人者，處死刑、無期徒刑或十年以上有期徒刑。
前項之未遂犯罰之。
預備犯第一項之罪者，處二年以下有期徒刑。


司法院資訊處製作；財團法人民間司法改革基金會備份。
